臺灣桃園地方法院刑事判決　　　　　 100年度審訴字第1933號
公　訴　人　臺灣桃園地方法院檢察署檢察官
被　　　告　呂秀娟
上列被告因偽造文書等案件，經檢察官提起公訴（100 年度偵字
第2252號），被告就被訴事實為有罪之陳述，經本院合議庭裁定
改依簡式審判程序審理，判決如下：
    主      文
呂秀娟意圖為自己不法之所有，而侵占對於業務上所持有之物，
共罪，各處有期徒刑陸月，如易科罰金，均以新臺幣壹仟元折
算壹日。又行使偽造私文書，足以生損害於他人，處有期徒刑肆
月，如易科罰金，以新臺幣壹仟元折算壹日；偽造之「許金」
署押共陸枚均沒收。應執行有期徒刑壹年肆月，如易科罰金，以
新臺幣壹仟元折算壹日；偽造之「許金」署押共陸枚均沒收。
緩刑肆年。
    事實及理由
一、呂秀娟自民國92年12月7 日起，在南山人壽保險股份有限公
    司中壢分公司（下稱南山人壽公司）擔任保險業務員，負責
    為客戶投保及代收保險費等事宜，為從事業務之人。詎其竟
    基於意圖為自己不法所有之業務侵占犯意，先後於95年12月
    、96年12月、97年12月間，收受客戶許金寶向南山人壽公司
    投保之保單號碼Ｚ000000000號「伴我一生變額壽險」人壽保
    險所交付作為保費之現金各新臺幣（下同）2 萬4,000 元後
    ，未替許金寶向南山人壽公司繳納保費，以易持有為所有之
    意思，將上開款項共計7 萬2,000 元挪用侵占入己。另因前
    揭保險契約未繳納保費而失效，呂秀娟為掩飾犯行，竟基於
    行使偽造私文書之犯意，於98年2 月10日，未得許金寶同意
    ，擅自以許金寶為名義填具南山人壽公司保單號碼Ｚ0000000
    00號同為壽險性質之「致富一生變額壽險」投資型保險要保
    書暨建議書，並在要保申請書之「要保人（簽名）」、「被
    保險人同意暨（簽名）」、「被保險人（簽名）」「委託人
    即要保人」欄位及建議書之「要保人（簽名）」欄位，偽簽
    「許金」之署名共6 枚，表示許金寶申請投保上開保險契
    約之意思；復於98年2 月11日提出予南山人壽公司而行使，
    足生損害於許金寶及南山人壽公司對於保險契約內容管理之
    正確性。嗣經許金寶與南山人壽公司業務員李雅慧確認保單
    內容後，始查悉上情。
二、證據名稱：
  (一)被告呂秀娟於檢察事務官詢問、偵訊時及本院行準備程序暨
    審理時之自白。
  (二)證人即告訴人許金寶於檢察事務官詢問時之指述及證人李雅
    慧、呂學怡於檢察事務官詢問時之證述。
  (三)南山人壽保單號碼Ｚ000000000號要保書、南山人壽保單號碼
    Ｚ000000000號要保書、告訴人許金寶之保單保費繳納情形暨
    圖示表、南山人壽保險股份有限公司100 年4 月26日（ 100
    ）南壽保單字第C0556 號函暨保單繳費資料。
三、核被告所為分別係犯3 次刑法第336 條第2 項之業務侵占罪
    及1 次刑法第216 條、第210 條之行使偽造私文書罪；被告
    偽造之「許金」署押共6 枚，係偽造私文書之階段行為，
    而其偽造私文書後持以行使，其偽造私文書之低度行為應為
    行使偽造私文書之高度行為所吸收，均不另論罪。另被告於
    保單號碼Ｚ000000000號之投資型保險商品建議書所偽造之「
    許金」署押1 枚，檢察官雖未起訴，惟該未起訴部分，與
    已起訴之上開行使偽造私文書部分，有實質上一罪關係，為
    起訴效力所及，應併予審判。被告所犯上開3 次業務侵占罪
    與1 次行使偽造私文書罪，犯意各別，行為互殊，應予分論
    併罰。爰審酌被告利用業務上之機會，將業務上所持有之物
    侵占入己，侵占他人財物，所生危害非輕，並冒用他人名義
    ，偽造署押及行使偽造私文書，所為非是，惟念其犯後坦承
    犯行，態度尚佳，且業經賠償告訴人之損害並取得告訴人之
    原諒暨其生活狀況、智識程度、素行良好等一切情狀，分別
    量處如主文所示之刑及定其應執行之刑，並均諭知易科罰金
    折算標準。又按刑法第41條原規定：「前項（即易科罰金之
    折算標準）規定於數罪併罰，其應執行之刑未逾6 月者，亦
    適用之。」該規定於98年1 月21日修正為：「第1 項至第 3
    項規定於數罪併罰，其應執行之刑未逾6 個月者，亦適用之
    。」並移列於同條第8 項，且自98年9 月1 日起施行，其關
    於數罪併罰，數宣告刑均得易科罰金，而定應執行之刑逾 6
    個月者，排除適用同條第1 項得易科罰金之規定部分，業經
    98年6 月19日大法官釋字第662 號解釋宣告自該解釋公布日
    起失其效力。嗣刑法第41條已於98年12月30日修正公布，同
    條第8 項修正為「第1 項至第4 項及第7 項之規定，於數罪
    併罰之數罪均得易科罰金或易服社會勞動，其應執行之刑逾
    6 月者，亦適用之。」並自99年1 月1 日起生效施行。本院
    以為，此為前述大法官釋字第662 號之明文化，無庸比較新
    舊法，而應直接適用之。本件被告所犯各罪宣告之有期徒刑
    均得易科罰金，雖經本院合併定應執行刑超過有期徒刑6 月
    ，依前述說明，自應就本件應執行之刑諭知易科罰金之折算
    標準，附此敘明。末查被告前未曾因故意犯罪受有期徒刑以
    上刑之宣告，此有臺灣高等法院被告前案紀錄表1 份附卷可
    查，其因一時失慮，致罹刑章，經此偵、審程序，應知所警
    惕，無再犯之虞，是本院認所宣告之刑以暫不執行為適當，
    爰併予宣告緩刑4 年，以啟自新。至被告所偽造之「許金
    」署押共6 枚，不問是否屬於被告所有，應依刑法第219 條
    規定宣告沒收。
四、應適用之法條:
    刑事訴訟法第273 條之1 第1 項、第299 條第1 項前段、第
    310 條之2 、第454 條第1 項，刑法第336 條第2 項、第21
    6 條、第210 條、第41條第1 項前段、第8 項、第51條第 5
    款、第74條第1 項第1 款、第219 條，刑法施行法第1 條之
    1 第1 項、第2 項前段。
本案經檢察官高文政到庭執行職務。
中    華    民    國   100    年    12    月    8     日
                  刑事庭    法  官  黃翊哲
以上正本證明與原本無異。
如不服本判決，得自收受送達之翌日起10日內向本院提出上訴狀
（應附繕本），其未敘述上訴理由者，應於上訴期間屆滿後20日
內補提理由書狀於本院，上訴於臺灣高等法院。
                            書記官  洪明媚
中    華    民    國   100    年    12    月    8     日
附錄本案論罪科刑依據之法條：
中華民國刑法第336條
（公務公益侵占罪、業務侵占罪）
對於公務上或因公益所持有之物，犯前條第1 項之罪者，處1 年
以上7 年以下有期徒刑，得併科5 千元以下罰金。
對於業務上所持有之物，犯前條第1 項之罪者，處6 月以上5 年
以下有期徒刑，得併科3 千元以下罰金。
前二項之未遂犯罰之。
中華民國刑法第216條
（行使偽造變造或登載不實之文書罪）
行使第210 條至第215 條之文書者，依偽造、變造文書或登載不
實事項或使登載不實事項之規定處斷。
中華民國刑法第210條
（偽造變造私文書罪）
偽造、變造私文書，足以生損害於公眾或他人者，處5 年以下有
期徒刑。